臺灣宜蘭地方法院刑事判決
110年度訴字第309號
公  訴  人   臺灣宜蘭地方檢察署檢察官
被      告   林芳琴




上列被告因洗錢防制法等案件，經檢察官林禹宏提起公訴（110
年度偵緝字第255號、第256號、第257號、第258號、第259號、1
10年度偵字第4837號、第5004號），本院判決如下：
    主  文
己○○幫助犯洗錢防制法第十四條第一項之洗錢罪，處有期徒刑參
月，併科罰金新臺幣壹萬元，罰金如易服勞役，以新臺幣壹仟元
折算壹日。
    犯罪事實
一、己○○知悉詐欺集團常經由取得他人金融帳戶遂行詐欺犯行，
    藉此取得、掩飾及隱匿詐欺贓款，竟基於幫助掩飾、隱匿特
    定犯罪所得來源、去向及幫助詐欺取財之不確定故意，於民
    國109年9月5日某時，在宜蘭縣宜蘭市某統一超商門市，將
    其所申設之合作金庫商業銀行帳號0000000000000000號帳戶
    （下稱合庫帳戶）及中華郵政股份有限公司壯圍郵局帳號00
    00000-0000000號帳戶（下稱郵局帳戶）之存摺、提款卡（
    含密碼）寄送給不詳姓名、年籍之人，以此方式幫助該詐欺
    集團成員向他人詐取財物及掩飾犯罪所得洗錢之犯行。嗣該
    詐欺集團之成年成員取得上開帳戶之存摺、提款卡及密碼後
    ，即共同意圖為自己不法之所有，基於詐欺取財及掩飾犯罪
    所得洗錢之犯意聯絡（無證據證明為3人以上共犯），於附
    表所示之詐騙時間，以附表所示之詐騙手法，致附表所示之
    人均陷於錯誤，於附表所示匯款時間、方式，將附表所示金
    額匯至上開帳戶內，旋遭提領一空。嗣附表所示之人察覺有
    異後報警處理，始偵悉上情。
二、案經甲○○、庚○○、丙○○、辛○○、乙○○、甲○○、丁○○、戊○○分
    別訴由宜蘭縣政府警察局宜蘭分局、羅東分局、臺中市政府
    警察局霧峰分局及高雄市政府警察局前鎮分局報告臺灣宜蘭
    地方檢察署檢察官偵查起訴。
    理  由
壹、程序部分
    本判決所引用傳聞證據之證據能力，公訴人及被告己○○於本
    院審理程序中均表示同意有證據能力（見本院卷第53頁）。
    基於尊重當事人對於傳聞證據之處分權，以及證據資料愈豐
    富愈有助於真實發現之理念，審酌該等證據作成時並無違法
    取證或顯不可信之瑕疵，以之作為證據應屬適當，依刑事訴
    訟法第159條之5之規定，認該等證據資料均有證據能力。至
    本判決所引之非供述證據，與本案均有關連性，亦無證據證
    明係實施刑事訴訟程序之公務員以不法方式所取得，依刑事
    訴訟法第158條之4之反面解釋，認有證據能力。
貳、實體部分
一、上開犯罪事實，業據被告己○○於本院審理中坦承不諱，核與
    告訴人甲○○、庚○○、丙○○、辛○○、乙○○、甲○○、丁○○、戊○○
    於警詢時指訴之情節相符，復有附表所示告訴人提出之LINE
    對話紀錄翻拍照片、匯款資料、存摺影本、報案資料、合作
    金庫商業銀行檢送被告之開戶資本資料、交易明細資料、中
    華郵政股份有限公司檢送被告帳戶資本資料、客戶歷史交易
    清單等存卷可證，被告之自白與事實相符，可以採信。
二、按刑法之故意犯，可分為直接故意與不確定故意，所謂不確
    定故意即指行為人對於構成犯罪之事實，預見其發生而其發
    生並不違背其本意，刑法第13條第2項定有明文，是被告若
    對於他人可能以其所交付之金融機構帳戶，進行詐欺取財之
    犯罪行為，並可能被犯罪集團利用以作為人頭帳戶掩飾他人
    詐欺犯罪所得財物，已預見其發生而其發生並不違背其本意
    ，則其自仍應負相關之罪責。本案被告基於縱有人持以詐欺
    犯罪及掩飾他人詐欺犯罪所得，亦不違背其本意之幫助詐欺
    取財及幫助洗錢之不確定故意，已經可以認定。是被告前揭
    犯行已事證明確，應予依法論科。
三、又按刑法上之幫助犯，係指以幫助之意思，對於正犯資以助
    力，而未參與實施犯罪之行為者而言（最高法院49年台上字
    第77號判例參照）。被告將其所有之合庫帳戶、郵局帳戶之
    存摺、提款卡及密碼任意提供給他人，容任他人以之為詐欺
    取財、洗錢之工具，惟提供金融機構帳戶之存摺、提款卡及
    密碼，並非詐欺取財及一般洗錢罪之構成要件行為，且亦無
    證據可資證明被告有參與前揭詐欺取財、洗錢之犯行或與該
    詐欺集團成員間有何犯意聯絡之情，僅有不確定故意幫助他
    人遂行詐欺取財、洗錢之意思及行為。是核被告所為，係犯
    刑法第30條第1項、第339條第1項之幫助詐欺取財罪及刑法
    第30條第1項、洗錢防制法第14條第1項之幫助洗錢罪。被告
    一幫助行為同時幫助該詐欺集團成員向附表所示之人詐欺取
    財，係以一行為同時觸犯數個幫助詐欺取財罪，屬想像競合
    犯，應依刑法第55條前段之規定，從一論以刑法第30條、第
    339條第1項之幫助詐欺取財罪。又被告係以一行為同時觸犯
    幫助詐欺取財罪、幫助一般洗錢罪，亦屬想像競合犯，應依
    刑法第55條前段之規定，從一重論以刑法第30條第1項、洗
    錢防制法第14條第1項之幫助洗錢罪。被告為犯罪構成要件
    以外之行為而幫助他人犯罪，為幫助犯，爰依刑法第30條第
    2項之規定，按正犯之刑減輕之。又被告所犯前開幫助洗錢
    罪，在本院審判中自白犯罪，應依洗錢防制法第16條第2項
    之規定減輕其刑，並依法遞減之。
四、爰以行為人之責任為基礎，審酌被告前有妨害自由之前案紀
    錄（不構成累犯），有臺灣高等法院被告前案紀錄表1份在
    卷可稽，可預見任意提供個人專屬性極高之金融帳戶之存摺
    、提款卡及密碼予他人，可能遭詐欺集團成員利用為詐欺、
    掩飾犯罪贓款去向等不法犯罪之工具，仍率然將上開物品皆
    提供他人使用，致使上開帳戶終被利用為他人犯詐欺取財罪
    、一般洗錢罪之人頭帳戶，造成告訴人受騙而受有財產上損
    失，並使詐欺集團成員恃以實施詐欺犯罪，致執法人員難以
    追查詐欺取財犯罪正犯之真實身分，造成犯罪偵查困難，幕
    後犯罪者得以逍遙法外，嚴重擾亂社會正常交易秩序之犯罪
    動機、目的、手段暨其自承為國中畢業之之智識程度，目前
    在檳榔攤工作、離婚、育有1名未成年子女之家庭生活經濟
    狀況，以及其於本院審理中始坦認犯行之態度，且事後僅與
    部分告訴人達成和解，有本院110年度附民字第129號、第13
    0號、第131號和解筆錄3份（見本院卷第65頁至第70頁）在
    卷可稽，對告訴人財產法益所生之損害及社會治安所生危害
    之程度等一切情狀，量處如主文所示之刑，並就併科罰金部
    分諭知易服勞役之折算標準。
據上論斷，應依刑事訴訟法第299條第1項前段，洗錢防制法第14
條第1項、第16條第2項，刑法第11條前段、第339條第1項、第30
條、第55條前段、第42條第3項，刑法施行法第1條之1第1項，判
決如主文。
本案經檢察官劉憲英到庭執行職務。
中　　華　　民　　國　　110 　年　　12　　月　　29　　日
                  刑事第三庭審判長法  官  許乃文
　　　　　　　　　　　　          法  官  游欣怡
　　　　　　　　　　　　          法  官  劉芝毓
以上正本證明與原本無異。
如不服本判決應於收受本判決後20日內向本院提出上訴書狀，並
應敘述具體理由。若未敘述理由者，應於上訴期間屆滿後20日內
向本院補提理由書狀(均須按他造當事人之人數附繕本)。
                                  書記官  葉瑩庭
中　　華　　民　　國　　110 　年　　12　　月　　29　　日
所犯法條　　
刑法第339條第1項
意圖為自己或第三人不法之所有，以詐術使人將本人或第三人之
物交付者，處5年以下有期徒刑、拘役或科或併科50萬元以下罰
金。
以前項方法得財產上不法之利益或使第三人得之者，亦同。
前二項之未遂犯罰之。
洗錢防制法第2條第2款
本法所稱洗錢，指下列行為：
一、意圖掩飾或隱匿特定犯罪所得來源，或使他人逃避刑事追訴
    ，而移轉或變更特定犯罪所得。
二、掩飾或隱匿特定犯罪所得之本質、來源、去向、所在、所有
    權、處分權或其他權益者。
三、收受、持有或使用他人之特定犯罪所得。
洗錢防制法第14條第1項
有第二條各款所列洗錢行為者，處7年以下有期徒刑，併科新臺
幣5百萬元以下罰金。
前項之未遂犯罰之。
前二項情形，不得科以超過其特定犯罪所定最重本刑之刑。
附表
編 號 告訴人 詐騙時間 詐騙手法 匯款時間、方式及金額（新臺幣） 匯款帳戶 1 甲○○ 109年10月7日 甲○○加入「LINE」之投資炒作股票群組，遭詐欺集團成員慫恿透過「拜爾德網站」操作投資股票，對方謊稱需匯入金額補差額，致甲○○陷於錯誤， 依詐欺集團成員之指示，於右開時間、地點及方式，匯款至右開帳戶內。 109年10月7日15時49分許，以臺灣行動支付APP軟體，匯款3萬元至右開帳戶內。  壯圍郵局帳號0000000-0000000號帳戶 2 庚○○  109年10月7日 庚○○於109年9月間某日經由IG軟體認識某詐欺集團成員後，經對方慫恿透過某投資網站進行投資，致庚○○陷於錯誤，而依詐欺集團成員之指示，於右開時間、地點及方式，匯款至右開帳戶內。 110年10月7日17時44分許，以網路銀行匯款之方式，匯款5萬元至右開帳戶。 同上       3 丙○○ 109年10月8日  丙○○於109年9月初某日經由臉書認識某詐欺集團成員後，經對方慫恿透過某投資網站進行投資，致丙○○陷於錯誤，而依詐欺集團成員之指示，於右開時間、地點及方式 ，匯款至右開帳戶內。 109年10月8日15時22分許、同日15時25分許，以網路銀行匯款之方式，分別匯款5萬元、5萬元至右開帳戶。 同上 4 辛○○ 109年10月12日 辛○○於109年6月間某日經由IG軟體認識某詐欺集團成員後，經對方慫恿透過「yam55.com」投資網站進行投資，致辛○○陷於錯誤，而依詐欺集團成員之指示，於右開時間、地點及方式，匯款至右開帳戶內。 109年10月12日6時52分許，以網路銀行匯款之方式，匯款5萬元至右開帳戶。 同上  5 乙○○ 109年10月12日 乙○○於109年8月中旬某日加入暱稱「Audrey奧德莉」之LINE好友，該「Audrey奧德莉」之詐欺集團成員慫恿乙○○參與某投資網站進行投資，致乙○○陷於錯誤，而依欺集團成員之指示，於右開時間、地點及方式，匯款至右開帳戶內。 109年10月13日8時，以網路銀行匯款之方式，匯款5萬元至右開帳戶。 合作金庫銀行帳號0000000000000000號帳戶  6  甲○○ 109年10月12日 甲○○於109年9月14日在臉書看到投資廣告之訊息，依該廣告連結加入暱稱「鄭姐」之LINE好友，該「鄭姐」之詐欺集團成員慫恿甲○○投資「杜老爺智能科技」之遊戲幣，致甲○○陷於錯誤，而依欺集團成員之指示，於右開時間、地點及方式，匯款至右開帳戶內。 109年10月12日21時52分許、同日21時53分許，以網路銀行匯款之方式，分別匯款5萬元、5萬元至右開帳戶。 同上  7 丁○○ 109年10月13日 丁○○於109年9月19日在臉書看到投資廣告之訊息，依該廣告連結加入暱稱「漁夫」之LINE好友，該「漁夫」之詐欺集團成員慫恿丁○○投資「趨勢文化」博弈網站，致丁○○陷於錯誤，而依欺集團成員之指示，於右開時間、地點及方式，匯款至右開帳戶內。 109年10月13日11時7分許、同日11時9分許，以網路銀行匯款之方式，分別匯款5萬元、5萬元至右開帳戶。 同上  8 戊○○ 109年10月13日 戊○○於109年9月2日15時許，在臉書看到投資廣告之訊息，依該廣告連結加入「資多星網站」成為會員，嗣暱稱「凱文」之詐欺集團成員慫恿戊○○投資，致戊○○陷於錯誤，而依欺集團成員之指示，於右開時間、地點及方式，匯款至右開帳戶內。 109年10月13日13時37分許，在中華郵政麥寮郵局，以臨櫃匯款之方式，匯款50萬元至右開帳戶。 同上